臺灣高等法院刑事判決　　　　　　　　　　　　九十三年度上重更(一)第二一號
　　上　訴　人　乙○○
　　即　被　告
　　選任辯護人　曹肇揆　律師
右上訴人因毒品危害防制條例等案件，不服臺灣基隆地方法院九十二年度重訴字第一
一號，中華民國九十二年十月十四日第一審判決（起訴案號：臺灣基隆地方法院檢察
署九十二年度偵字第二０二二、二二六七號；移送併案審理案號：臺灣基隆地方法院
檢察署九十二年度偵字第二七二五號），提起上訴，本院判決後經最高法院發回更為
審理，本院判決如左：
    主      文
原判決撤銷。
乙○○運輸第一級毒品，處有期徒刑拾伍年，褫奪公權伍年。第一級毒品海洛因拾塊
（合計淨重伍伍陸點陸壹公克；含包裝紙）沒收，海洛因併銷燬之。
    事      實
一、乙○○明知海洛因係行政院公告管制禁止輸入之管制進口物品，且為毒品危害防
    制條例所規定之第一級毒品。緣綽號「阿頓」之不詳姓名成年男子（住於泰國）
    欲自泰國私自將海洛因輸入臺灣地區，乃於民國九十二年五月間某日，在泰國不
    詳地點與在「國家輪」擔任船員之乙○○商定，以新臺幣（下同）五十萬元為酬
    勞，由乙○○將海洛因運輸來臺後再以0000000000號電話聯絡交付，
    由接貨者交付前開酬勞，乙○○因見有利可圖而應允。「阿頓」即於九十二年五
    月底某日，在泰國曼谷港口乙○○工作之「國家號」輪船上，將十塊海洛因磚（
    合計淨重伍伍陸點陸壹公克；均以牛皮紙包裝）交予乙○○。乙○○則基於與
    「阿頓」共同私自運送管制進口物品即運輸第一級毒品之犯意聯絡，將上開海洛
    因磚藏置於其所工作之輪船上，於九十二年六月二日下午四時三十分許，搭乘「
    國家號」輪船入境臺灣基隆港，以此方式將屬管制進出口物品之前開十塊海洛因
    磚，私運運輸至我國境內即臺灣基隆港得逞。乙○○旋於九十二年六月三日下午
    三時許，以公用電話撥打0000000000號電話與甲○○取得聯絡後，與
    甲○○相約前往基隆市長榮桂冠飯店附近會合取貨。同日下午八時許，甲○○依
    約前往基隆市○○路、中正路口國泰人壽大樓騎樓下與乙○○碰面，乙○○交予
    甲○○一塊海洛因磚後，即為警查獲，甲○○見狀立即將乙○○交付之海洛因磚
    一塊丟棄在路旁並逃逸，經警追逐，在基隆市○○路六十二號日產汽車公司二樓
    逮獲甲○○，並扣得海洛因磚一塊（淨重三五０．三一公克；純質淨重三一二．
    一三公克；以牛皮紙包裝），乙○○則帶同調查員前往基隆市○○路防火巷內約
    十公尺處，在其停放ＰＩＭ─九九七號機車置物箱內取出另九塊海洛因磚（淨重
    三二０六．三０公克；純質淨重二五八０．四三公克；均以牛皮紙包裝）。
二、案經法務部調查局航業海員調查處移送臺灣基隆地方法院檢察署檢察官偵查起訴
    。
　　理    　由
一、訊據被告乙○○固坦承利用在「國家號」輪船擔任船員之機會，自泰國將扣案之
    海洛因磚十塊運輸至臺灣之事實，然矢口否認有何運輸或私運海洛因進口之犯意
    ，辯稱：「阿頓」表示運送之物為減肥藥，渠並不知所運輸物品係海洛因云云。
    惟查：
    (一)被告乙○○於九十二年六月三日被查獲後起出之白色塊狀物，經法務部調查局
      檢驗結果，確係第一級毒品海洛因，有該局九十二年六月十一日調科壹字第三
      二０００一六八０號及九十二年七月十八日調科壹字第九七０００二０六三號
      鑑定通知書二紙附卷可稽（見九十二年偵字第二０二二號卷第三十一頁、九十
      二年偵字第二六七七號卷第十五頁），並有海洛因磚十塊（合計淨重伍伍陸
      點陸壹公克）扣案可資佐證。
    (二)扣案海洛因查係被告乙○○於九十二年五月間，在泰國經「阿頓」許以運輸來
      臺並以0000000000號電話聯絡完成交付後，即可獲得五十萬元之報
      酬，經被告乙○○同意後，由「阿頓」於九十二年五月下旬某日，在被告乙○
      ○任職「國家輪」所停靠於泰國曼谷港口，將扣案之海洛因磚十塊交付予被告
      ，由被告於九十二年六月二日下午四時三十分許，攜帶扣案之十塊海洛因磚搭
      乘「國家號」輪船入境臺灣基隆港等情，迭經被告於檢察官訊問、原審、本院
      審理時供承不諱。被告乙○○雖辯稱不知運輸入境的是海洛因，「阿頓」告知
      係減肥藥云云。然查：
  　　(1)本件查獲被告乙○○以私運方式運輸右揭海洛因之經過，據證人甲○○於原
        審具結證稱：其係向麥炳榮（綽號阿榮）之香港男子購買海洛因，為警查獲
        當日，係依麥炳榮之指示先至臺北凱悅飯店，再轉至基隆長榮桂冠飯店附近
        取貨，並與另一買家丙○○約在基隆長榮桂冠飯店內見面，其抵達基隆後即
        接獲被告之電話，被告約其在基隆市○○路、中正路口國泰人壽大樓騎樓下
        碰面，被告確認其身分後，因其尚未有足夠的錢支付價款，二人遂又分開，
        其先去買香煙及飲料，並在基隆長榮桂冠飯店內等候丙○○，之後被告又再
        打電話聯絡，問其是否已將錢準備妥當，其再次與被告碰面，被告即將扣案
        之海洛因磚一塊交付等語（見原審卷第六十七頁至第七十二頁）。另證人即
        法務部調查局航業海員調查處調查員張和平於原審證稱：所屬單位與臺中縣
        警察局刑警隊合作，鎖定甲○○為販賣海洛因之查緝對象，九十二年六月三
        日在臺北凱悅飯店即已對甲○○實施跟監，後來甲○○走出飯店，手上未拿
        任何東西，研判是要到下一個落腳點取貨，遂一路跟監甲○○至基隆長榮桂
        冠飯店，一路過程全程掌握，甲○○進了長榮桂冠飯店約一個小時後從飯店
        走下來，到國泰人壽騎樓下與被告碰面，二人即在那邊交談，其親眼看到乙
        ○○交付甲○○一塊東西，之後在跟監之警員上前圍捕甲○○，甲○○即把
        那一塊東西往路邊丟並逃逸，為臺中縣警察局刑警隊員警在日產修車廠逮獲
        ，並扣得那塊東西等語（見原審卷第七十七頁、第七十八頁）。又證人即臺
        中縣警察局刑警隊員警洪允吉於原審證稱：被告為警查獲當日，係依污點證
        人之指證，先前往臺北凱悅飯店跟監甲○○，後來接獲線報，轉往基隆長榮
        桂冠飯店騎樓附近埋伏，逮捕甲○○後，甲○○將被告交付之毒品丟在其車
        旁並向外逃逸，所屬單位其他員警即在後追逐，其則將該塊毒品拾起等語（
        見原審卷第一三六頁至第一三九頁）。且證人即法務部調查局航業海員調查
        處調查員陳朝維於原審證稱：其係跟監小組的成員之一，當天跟蹤甲○○至
        基隆長榮桂冠飯店時，發現甲○○到飯店後又出來在外面繞，嗣與被告碰頭
        ，二人繞一繞後就分開，被告的機車是停在小巷子裡，他們二人分開後，被
        告有回到機車那邊，並打開機車行李箱看一下，然後再回到長榮桂冠旁的公
        共電話旁等候，後來接獲跟監小組的人聯繫說被告在交貨，現場指揮官下達
        指令逮捕，其就著手逮捕被告，被告經遭逮捕後，帶同我們前往其放置機車
        之地點，自機車置物箱內取出另九塊扣案之海洛因磚等語（見原審卷第一四
        一頁至第一四三頁）。
      (2)徵諸上開證人之證言，被告與甲○○接頭確認其身分後，方返回機車停放地
        點取出海洛因磚一塊交予甲○○，苟被告相信「阿頓」所稱交彼運輸入境之
        塊狀物品為減肥藥，衡諸事理，於以電話聯絡並與甲○○見面之後，逕行將
        之交付即可完成取得報酬之條件，核無以前開迂迴方式交付之必要。而被告
        於偵審中自承於六十年間起即擔任船員，並於九十年間任職於正利船務公司
        ，在國家輪擔任水手，跑船到現已經三十年等情，苟「阿頓」交付之物品僅
        為減肥藥，依該物品之經濟價值，斷無以五十萬元之高額報酬委其利用擔任
        船員之便而私行運輸入境之可能；況被告運輸入臺灣之海洛因十塊合計淨重
        伍伍陸點陸壹公克，該海洛因之數量及市價均不菲，「阿頓」將該物品交
        付被告運輸進口，事涉妥善保管以免損及價值，則「阿頓」於交付扣案海洛
        因予被告時，自應告知被告毒品種類，方屬符於事理，是則被告所為不知所
        私自運輸入境之物品為海洛因乙節，核與事理，至屬相悖。況被告於原審羈
        押前訊問時供稱「（是否受泰國男子阿頓所託運送海洛因磚十塊進入臺灣？
        ）有」、「（受託時間及運送之代價為何？）確實時日期我不知道是在今年
        五月間於泰國曼谷託運給我的，我是船員，．．．．阿頓是泰國人，我總歸
        就是一時的貪念．．．．。」、「（九十二年六月三日晚間八時許是否於基
        隆市○○路及中正路口將其中一塊海洛因磚交付甲○○？）是的，我是有交
        給他，他的綽號就是小吳，我沒有認錯人。」等語（原審九十二年聲羈字第
        六十九號卷第五頁、第六頁），嗣於九十二年七月二十三日原審訊問時供稱
        「（對檢察官起訴書之犯罪事實有何意見？）沒有意見，我都承認」等語（
        見原審卷第八頁），被告明知運輸之物品係海洛因一事，益屬灼然。被告嗣
        後否認辯稱阿頓告知其所運送者係管制進口之減肥藥，不知係海洛因云云，
        顯係避重就輕臨訟之卸詞，委不足採。
    綜右事證，被告所辯不足採信，本件事證明確，被告犯罪行為已經證明，依法論
    科。
二、按海洛因係毒品危害防制條例第二條所規定之第一級毒品，且為懲治走私條例公
    告管物品項目及其數額甲項第四款規定之管制進出口物品。被告乙○○自泰國運
    輸海洛因入境臺灣，核係犯毒品危害防制條例第四條第一項之運輸第一級毒品罪
    及懲治走私條例第二條一項私運管制物品進口罪，而懲治走私條例第二條第一項
    所謂私運管制物品進口，係指由國外或自大陸地區私運管制物品，進入臺灣地區
    而言，其輸入之既遂與未遂，是以是否已進入國界為標準。被告與「阿頓」之成
    年男子間就以私運方式將海洛因運輸入境行為，具有犯意聯絡及行為分擔，為共
    同正犯，被告以一運輸海洛因行為而觸犯運輸第一級毒品罪及私運管制物品進口
    罪，應依想像競合犯論以較重之運輸第一級毒品罪，其持有第一級毒品之行為，
    為運輸之高度行為所吸收，不另論罪。
三、原審法院經審理結果，認被告私運（輸）管制物品即第一級毒品海洛因進口行為
    事證明確，而予以論罪科刑，固非全屬無見。惟查，海洛因為行政院依懲治走私
    條例公告管制進出口之物品，被告任職船員，該管制規定自為被告所明知，原審
    未於犯罪事實內就被告該部分主觀上認識予以認定，已有未合，又被告與「阿頓
    」謀議將海洛因私自運輸入境，然甲○○查係向麥炳榮購買海洛因，且無積極證
    據足以證明被告對於「阿頓」販賣海洛因行為事前知情，或於將海洛因私運入境
    之後曾與麥炳榮聯絡，而與麥炳榮具有販賣海洛因之犯意聯絡或行為分擔，原審
    於事實內記載「阿頓」意圖販賣海洛因而與被告謀議，由被告將海洛因私運入境
    完成交付行為，則認定被告自始基於即與「阿頓」就販賣海洛因謀議而參與交付
    行為，亦有違誤。被告否認知悉所運輸物品為海洛因而提起上訴，固非有據，然
    原審判決既有右揭可議，自應由本院將原審判決撤銷並予以改判。經查，被告為
    一己私利運輸毒品海洛因進入臺灣，破壞禁政危害非小，且所運輸之毒品數量非
    微，然被告於取得運輸第一級毒品約定款項前即被查獲，且尚帶同辦案人員取出
    置於機車內之其餘大部分之海洛因，所運輸入境之海洛因尚未流入市面致生具體
    危害，本院經審酌被告犯罪情狀，認如量處最低法定刑即無期徒刑，客觀上仍足
    以引起一般人之同情而可憫恕，爰依刑法第五十九條規定減輕其刑。經查，被告
    並無前科紀錄，有本院被告全國前案紀錄表在卷可稽，爰審酌被告品行、智識程
    度、犯罪動機、目的、手段、所生危害及犯罪後態度等一切情狀，量處如主文第
    二項所示之刑，又依被告犯罪性質，認有褫奪公權之必要，爰併依法宣告褫奪公
    權五年。扣案以牛皮紙包裝之白色塊狀物品十塊（合計淨重三五五六．六一公克
    ，純質淨重二八九二．五六公克），其中海洛因係第一級毒品，牛皮紙則為供運
    輸所用之物品，且為被告共犯「阿頓」所有，均應依法沒收，海洛因併銷燬之。
據上論斷，應依刑事訴訟法第三百六十九條第一項前段、第三百六十四條、第二百九
十九條第一項前段，毒品危害防制條例第四條第一項、第十八條第一項前段、第十九
條第一項，懲治走私條例第二條第一項、第十一條，刑法第十一條前段、第二十八條
、第五十五條、第五十九條、第三十七條第二項判決如主文。
本案經檢察官張啟彬到庭執行職務
中    華    民    國      九十三      年      七      月      十三      日
                            臺灣高等法院刑事第十九庭
                                審判長法  官  許  國  宏
                                      法  官  洪  光  燦
                                      法  官  林  勤  純
右正本證明與原本無異。
如不服本判決應於收受送達後十日內向本院提出上訴書狀，未附理由時應於提起上訴
後十日內向本院補提上訴理由書狀（均應按他造人數提出繕本）。
                                      書記官  葉  瑩  庭
中    華    民    國      九十三      年      七      月      十三      日
附錄本案論罪科刑法條全文
毒品危害防制條例第四條第一項：
製造、運輸、販賣第一級毒品者，處死刑或無期徒刑；處無期徒刑者，得併科新臺幣
一千萬元以下罰金。
懲治走私條例第二條第一項：
私運管制物品進口、出口逾公告數額者，處七年以下有期徒刑，得併科新臺幣三百萬
元以下罰金。
